【裁判字號】    95,訴,318
【裁判日期】    950321
【裁判案由】    公共危險
【裁判全文】
臺灣桃園地方法院刑事判決               95年度訴字第318號
公  訴  人  臺灣桃園地方法院檢察署檢察官
被      告  乙○○
指定辯護人  本院公設辯護人  林銘宏
上列被告因公共危險案件，經檢察官提起公訴（94年度偵字第17
297 號、19559 號），本院判決如下：
    主  文
乙○○失火燒燬現非供人使用之他人所有住宅，處有期徒刑伍月
，如易科罰金，以參佰元折算壹日。又失火燒燬現未有人所在之
他人所有建築物，處有期徒刑陸月，如易科罰金，以參佰元折算
壹日。應執行有期徒刑拾月，如易科罰金，以參佰元折算壹日。
    事  實
一、乙○○之老家位於桃園縣大園鄉埔心村十二鄰埔心六十號，
    而該門牌號碼分別有乙○○姐夫曾忠信起造所有位於東側結
    構為加強磚造、石棉瓦屋頂之住宅一棟（其內包括客廳、廚
    房、浴室、儲藏室、雜物區各一間、房間三間）、乙○○已
    過世之父親所起造，現為呂許阿（乙○○之母）、呂春雄
    、呂淑貞、呂淑惠（以上三人為乙○○已去世大哥之繼承人
    ）、乙○○、呂理萬、甲○○（以上二人為乙○○之弟）、
    呂春花、呂春嬌（以上二人為乙○○之姐妹）等人公同共有
    ，位於西側結構為加強磚造、瓦造屋頂之用途為堆放雜物之
    建築物二間、及位於北側結構為鋼筋混凝土之二層樓房一棟
    。乙○○與妻子離異後，即於民國九十年間某日起單獨居住
    在其前述老家位於東側之現非供人使用之他人所有住宅內，
    靠打零工維生，並有酗酒之習慣，而其母及其弟甲○○則共
    同居住在前述老家北側之二層樓房內，因乙○○所居住之前
    開住宅未接通電力，故至晚間，乙○○皆靠點燃蠟燭照明，
    於九十四年九月十五日晚間八時許，乙○○在前揭住宅客廳
    旁之雜物區點燃蠟燭照明後，原應注意使用蠟燭，應謹慎為
    之，並於離去前或不需照明時，應將蠟蠋熄滅，而依當時之
    情形，又無不能注意之情事，惟其竟自機車置物箱取出米酒
    數瓶前往其老家對面河堤上飲酒，離開住處時疏未注意將蠟
    燭熄滅，嗣因蠟燭燒盡引燃屋內物品而起火，火舌自前揭雜
    物區向外延燒，於同日晚間十時四十分許，甲○○在前述二
    層樓房之住處內發現失火，立即打電話報警，桃園縣政府消
    防局大園分隊隊員據報後，旋於同日晚間十時五十五分許，
    抵達現場救火，並於同日晚間十一時三十分許，撲滅火勢，
    方未延燒至前述由其母及其弟甲○○共同居住之二層樓房，
    然前揭乙○○住處之客廳、雜物區各一間及房間三間之橫樑
    、屋頂均已燒燬塌陷而喪失效用，而乙○○則因酒醉昏睡在
    前述河堤上，迄於翌日（十六日）上午七時許始由甲○○告
    知上情。
二、乙○○前揭住處燒燬後，隨即遷入其老家西側堆放雜物之現
    未有人所在之他人所有建築物內單獨居住，因該建物僅供儲
    藏雜物所用，亦未接通電力，晚間仍賴蠟燭照明，詎乙○○
    仍不知謹慎使用蠟燭，於同年月二十八日晚間九時許，在前
    述二間建物內點燃蠟燭後，本應注意離去前或不需照明時，
    應將蠟蠋熄滅，而依當時之情形，亦無不能注意之情事，惟
    其竟於點燃蠟燭約十分鐘後，又取出米酒四瓶前往上述河堤
    旁飲酒，離開時亦疏未注意將蠟燭熄滅，嗣因蠟燭燒盡引燃
    其下木質基座而起火，於同日晚間十一時二十六分許，經鄰
    人發現失火而報警，桃園縣政府消防局大園分隊隊員據報後
    ，旋於同日晚間十一時四十分許，抵達現場救火，並於同日
    晚間十一時五十分許，在前述河堤旁發現因酒醉正在熟睡之
    乙○○，嗣消防隊員於翌日（二十九日）凌晨零時十五分許
    ，撲滅火勢，始未延燒至前述二層樓房，然前揭建物二間之
    屋頂均已燒燬塌陷而喪失效用。
三、案經桃園縣政府警察局大園分局報請臺灣桃園地方法院檢察
    署檢察官偵查起訴。
    理  由
一、查證人即被告乙○○之弟甲○○於檢察官偵查中，經具結而
    向檢察官所為之陳述，並無顯有不可信之情況，依刑事訴訴
    訟法第一百五十九條之一第二項之規定，該陳述得採為證據
    ，合先敘明。
二、上揭前後兩次失火之犯罪事實，業據被告乙○○迭於警詢、
    偵查及本院審理時坦承不諱，核與證人甲○○於檢察官偵查
    及本院審理時具結證述之情節相符，並有前後兩次之火災原
    因調查報告書（包括火災原因調查報告書摘要、火災現場勘
    查人員簽到表、火災現場勘查紀錄及原因研判、火災出動觀
    察紀錄、談話筆錄、火災現場平面圖及物品配置圖、相片拍
    攝位置圖、火災現場照片等資料）各一份在卷可稽，足認被
    告前開自白與事實相符，堪以採信。
三、按使用蠟燭應小心謹慎，於點燃蠟燭後欲離去或不需使用時
    ，應將蠟燭熄滅，方不致因蠟燭燒盡，引燃附近物品或其下
    基座而導致火災，此為眾所皆知之事實，被告為年近五旬之
    成年人，並有相當之社會經驗，自應知悉使用蠟燭應依上述
    方式小心謹慎為之。而依前後兩次失火當時之情形，又無不
    能注意之情事，惟其竟於點燃蠟燭後，疏未注意於離去時將
    蠟燭熄滅，逕自取酒前往住處旁河堤附近飲酒，因蠟燭燒盡
    引燃附近物品或其下木質基座，導致前開住宅、建築物先後
    失火，是其前揭所為，顯有過失至為灼然。又其第一次之過
    失行為，導致其老家東側結構為加強磚造、石棉瓦屋頂之住
    宅一棟，其中客廳、雜物區各一間及房間三間之橫樑、屋頂
    均已燒燬塌陷而喪失效用，此經桃園縣政府消防局警員到場
    勘查屬實，並有現場照片三十八張附卷可憑；而其第二次之
    過失行為，亦導致其老家西側結構為加強磚造、瓦造屋頂之
    建築物二間之屋頂均已燒燬塌陷而喪失效用，亦經前揭消防
    局之警員勘查確實，並有現場照片十三張在卷可稽，故其前
    後二次之過失行為與前開住宅及建築物燒燬之結果間，顯有
    相當因果關係存在。本件事證明確，自應依法論科。
四、論罪科刑部分：
（一）核被告所為，分別係犯刑法第一百七十四條第三項前段之
      失火燒燬現非供人使用之他人所有住宅罪及同條項前項之
      失火燒燬現未有人所在之他人所有建築物罪。按刑法第一
      百七十三條第一項之放火罪，係以放火燒燬之住宅或建築
      物等現既供人使用或有人所在，依通常情形往往因放火結
      果遭受意外之危害，為保護公共安全起見，特為加重處刑
      之規定。故該條項所稱之人，當然係指放火人犯以外之人
      而言，如果前項住宅或建築物，即為放火人犯自行使用或
      祇有該犯在內，則其使用或所在之人，已明知放火行為並
      不致遭受何種意外危害，自不能適用該條項處斷，最高法
      院二十八年度上字第三二一八號判例意旨參照。查前開判
      例雖係針對刑法第一百七十三條第一項之放火罪立論，然
      於同法第一百七十四條所稱「現非供人使用之他人所有住
      宅」及「現未有人所在之他人所有建築物」之情形，亦應
      為相同之解釋。準此，本件被告先後兩次失火燒燬之前開
      住宅及建築物，僅有被告單獨居住在上址，別無他人在內
      ，此經證人即被告之弟甲○○到庭結證屬實（見本院九十
      五年三月七日審判筆錄），故其先後兩次所為，應依刑法
      第一百七十四條第三項前段之失火罪處斷，公訴意旨認被
      告第一次失火之犯行，應依同法第一百七十三條第二項之
      失火罪處斷，揆諸前揭最高法院判例意旨，自有未洽；又
      檢察官認被告第二次失火之犯行，應依同法第一百七十四
      條第一項之放火罪論處，所據者無非為被告自承失火前，
      與其弟甲○○發生口角，並揚言要做讓甲○○後悔之事等
      語，及證人甲○○證述該次火災發生後，曾見被告由火災
      現場跑出等情，然甲○○於本院審理時結證稱：該次火災
      時，伊正在睡覺，聽聞鄰居喊叫失火而醒來，隨即聽到伊
      住處與被告所居住雜物間之間隔間，有人踏過木板的聲音
      ，伊猜測係被告走過等語詳實（見本院九十五年三月七日
      審判筆錄），是證人甲○○並未於該次火災後看見被告由
      失火建物出來，僅係猜測伊所聽到之聲音，為被告走過所
      發出，自難據以而認定被告曾於火災後走過該處，又縱令
      前開木板聲響，為被告經過而產生，亦僅足認定被告曾在
      當時行經該地，尚不足據以推論該次火災為被告故意縱火
      ，而被告即使在火災前，曾與甲○○發生口角，並揚言要
      做讓甲○○後悔之事，然一般人在盛怒之下，往往會口不
      擇言，但不一定真會付諸實行，是故亦難以此即認定該次
      火災係被告故意放火，從而檢察官以上情推論此次火災係
      由被告故意放火，顯有誤會，惟前述兩次火災起訴之基本
      社會事實相同，爰依法變更起訴法條。
（二）被告先後兩次失火燒燬前述住宅及建築物，分係兩次獨立
      之失火犯行，應予分論併罰之。爰審酌被告因好酒貪杯，
      前後兩次疏未注意於離開住處時，將點燃之蠟燭熄滅，導
      致前述住宅及建築物燒燬，所幸均未造成人命喪生，及其
      犯後態度等一切情狀，分別量處如主文所示之刑，及諭知
      易科罰金之折算標準，並定其應執行之刑，及諭知易科罰
      金之折算標準，以示懲戒。
據上論斷，應依刑事訴訟法第二百九十九條第一項前段、第三百
條，刑法第一百七十四條第三項前段、第四十一條第一項前段、
第二項、第五十一條第五款，罰金罰鍰提高標準條例第一條前段
、第二條，判決如主文。
本案經檢察官楊挺宏到庭執行職務。
中    華    民    國    95    年    3     月    21    日
                  刑事第八庭  審判長法  官  曾家貽
                                    法  官  陳彥宏
                                    法  官  吳為平
以上正本證明與原本無異。
如不服本判決，應於送達後十日內，向本院提出上訴狀。
                                    書記官  賴朱梅
中    華    民    國    95    年    3     月    23    日
附錄論罪科刑法條：
中華民國刑法第一百七十四條
放火燒燬現非供人使用之他人所有住宅或現未有人所在之他人所
有建築物、礦坑、火車、電車或其他供水、陸、空公眾運輸之舟
、車、航空機者，處三年以上十年以下有期徒刑。
放火燒燬前項之自己所有物，致生公共危險者，處六月以上五年
以下有期徒刑。
失火燒燬第一項之物者，處六月以下有期徒刑、拘役或三百元以
下罰金。失火燒燬前項之物，致生公共危險者，亦同。
第一項之未遂犯罰之。


司法院資訊處製作；財團法人民間司法改革基金會備份。
